【裁判字號】    97,財管,32
【裁判日期】    970917
【裁判案由】    選任遺產清理人
【裁判全文】
臺灣雲林地方法院民事裁定              97年度財管字第32號
聲  請  人  台灣土地銀行股份有限公司
法定代理人  丁○○
非訟代理人  丙○○
            鄭明和
利害關係人  曾智群律師
            財政部國有財產局台灣中區辦事處雲林分處
上  一  人
法定代理人  陸恒寧
非訟代理人  張振坤
上列聲請人聲請對被繼承人甲○○選任遺產清理人事件，本院裁
定如下：
    主  文
選任曾智群律師為被繼承人甲○○（男、民國○○年○○月○○日生、
身分證統一編號：Ｚ000000000號、生前最後住所：雲林縣東勢鄉
○○村○○鄰○○路85號，於民國89年06月25日死亡）之遺產清理
人。
程序費用由被繼承人甲○○之遺產負擔。
    理  由
一、聲請意旨略以：被繼承人甲○○向聲請人台灣土地銀行股份
    有限公司借款到期，並未全部清償，但被繼承人業於89年6
    月25日死亡，其第一順位繼承人即配偶黃金英（HUYNH KIN
    ANH，越南國人）及婚生子女在台均未設籍，且均已返回越
    南，皆因故不能管理遺產，致聲請人無法就被繼承人之遺產
    行使權利，為保障聲請人之權利，提出繼承系統表、戶籍謄
    本、被繼承人之父乙○○之聲明異議書、本院查復繼承事件
    函、借據、抵押權設定契約書及他項權利證明書等影本為證
    。爰依非訟事件法第154條之規定，聲請法院選任遺產清理
    人等語，
二、按繼承人因故不能管理遺產，亦無遺囑執行人者，利害關係
    人或檢察官得聲請法院選任遺產清理人；前項選任遺產清理
    人事件，由繼承開始時被繼承人住所地之法院管轄，非訟事
    件法第154條第1項、第2項定有明文。又本條文於94年2月5
    日修正之立法理由三略以：修正前之「繼承人未委任遺產管
    理人」致發生遺產不能清理之情形，本可涵蓋於繼承人因故
    不能管理遺產之中，無另行規定之必要，故將「未委任遺產
    管理人」一語刪除等語。意即繼承人因故不能管理遺產者，
    當然兼含繼承人未委任遺產管理人，致發生遺產不能清理之
    情形。
三、經核聲請人提出之證據及入出國及移民署函送被繼承人配偶
    之入出國日期證明書、雲林縣東勢鄉戶政事務所函送被繼承
    人之結婚登記資料，並據被繼承人之父乙○○到庭陳述：被
    繼承人夫妻育有一子，被繼承人死亡後，其妻即返回越南，
    與子均行蹤不明等語，堪信聲請人主張屬實，揆諸前揭說明
    ，本院自得依有利害關係之聲請人聲請，選任被繼承人之遺
    產清理人。本院審酌利害關係人曾智群律師為聲請人建議人
    選，其現職為律師，具相關法律專業知識及執業經驗，應有
    能力清理被繼承人之遺產，其復以書面表示願為本件之遺產
    清理人，此有同意書在卷可稽，故選任曾智群律師為被繼承
    人之遺產清理人。
四、依非訟事件法第157條，裁定如主文。
中    華    民    國    97    年    9     月    17    日
                  家事法庭  法  官  吳基華
以上正本係照原本作成。
如對本裁定抗告，須於裁定送達後10日內，向本院提出抗告狀，
並應繳納抗告費新台幣1,000元。
中    華    民    國    97    年    9     月    17    日
                            書記官  林淑文


司法院資訊處製作；財團法人民間司法改革基金會備份。
